臺灣花蓮地方法院民事判決  
111年度花簡字第52號
原      告  張蘭英  
被      告  傅瑞華  
訴訟代理人  傅勝峰  
上列當事人間請求侵權行為損害賠償事件，本院於民國111年3月
9日言詞辯論終結，判決如下：
    主  文
被告應給付原告新臺幣40,018元及自民國111年1月4日起至清償
日止，按年息百分之5計算之利息。
原告其餘之訴駁回。
訴訟費用由原告負擔百分之80，餘由被告負擔。
本判決主文第一項得假執行。但被告如以新臺幣36,018元為原告
供擔保後，得免為假執行。
    事實及理由
一、原告起訴主張：原告於民國110年8月18日20時44分許，駕駛
    車牌號碼000-0000號小客車（下稱系爭小客車），在行經花
    蓮縣光復鄉台9線233公里處南側時，因被告未妥善管理所飼
    養之寵物犬（下稱系爭寵物犬），原告閃避不及因而與之擦
    撞，造成系爭小客車毀損。爰依侵權行為法律關係請求被告
    賠償交通費損失新臺幣（下同）30,000元、精神慰撫金20,0
    00元、不能工作損失50,000元、系爭小客車維修費用100,00
    0元等語。並聲明：被告應賠償原告新臺幣200,000元，及自
    起訴狀繕本送達翌日起至清償日止，按年息百分之五計算之
    利息。
二、被告則以：對於系爭寵物犬被告沒有管理好有過失責任不爭
    執，但警方的初判表顯示原告也有過失，所以系爭小客車所
    受損害應扣除折舊後，按兩造過失比例分配之。況且，系爭
    寵物犬也因本次事故死亡，被告依侵權行為法律關係主張原
    告應賠償80,000元予被告，並主張抵銷等語置辯。並聲明：
    原告之訴駁回。
三、本院之判斷：
　㈠原告因本件事故致系爭小客車受損之金額為61,454元
　⒈按因故意或過失，不法侵害他人之權利者，負損害賠償責任
    ，民法第184條第1項前段定有明文。次按飼主應防止其所飼
    養動物無故侵害他人之生命、身體、自由或財產；又任何人
    不得有疏縱或牽繫畜、禽或寵物在道路奔走，妨害交通之行
    為，動物保護法第7條及道路交通安全規則第140條第7款分
    別定有明文。
　⒉查就被告未妥善管領系爭寵物犬而造成系爭小客車受有損害
    等情，業據原告提出花蓮縣警察局鳳林分局光復分駐所道路
    交通事故當事人登記聯單為證（見本院卷15頁），並經本院
    職權函調系爭事故調查卷宗確認無訛（見本院卷第55-97頁
    ），且為兩造所不爭執，是此部份之事實，應已足堪認定，
    故被告自應就本件事故負侵權行為損害賠償責任。
  ⒊又不法毀損他人之物者，應向被害人賠償其物因毀損所減少
    之價額；負損害賠償責任者，除法律另有規定或契約另有訂
    定外，應回復他方損害發生前之原狀；債權人得請求支付回
    復原狀所必要之費用，以代回復原狀，民法第196條、第213
    條第1項、第3項分別定有明文。另依民法第196條請求賠償
    物被毀損所減少之價額，得以修復費用為估定之標準，但以
    必要者為限，例如：修理材料以新品換舊品，應予折舊（最
    高法院77年5月17日第9次民事庭會議決議參照）。經查，原
    告主張支出系爭小客車修理費用共計100,000元（零件、材
    料71,750元、工資含烤漆共計19,600元）並提出估價單為證
    。惟系爭小客車係於108年2月出廠，有本院職權查詢之系爭
    車輛車籍資料為憑（見本院卷第139頁），至本件事故發生
    時（110年8月），已使用2年6月，揆諸上開說明，以新品換
    舊品而更換之零件，自應予以折舊。依所得稅法施行細則第
    48條第1項規定：「採平均法者，以固定資產成本減除殘值
    後之餘額，按固定資產耐用年數表規定之耐用年數平均分攤
    ，計算每期折舊額」，參以86年12月30日行政院台86財字第
    52051號函所頒之「固定資產耐用年數表」，自用小客車之
    耐用年數為5年，再參酌營利事業所得稅查核準則第95條第6
    款規定「固定資產提列折舊採用平均法、定率遞減法或年數
    合計法者，以一年為計算單位；其使用期間未滿一年者，按
    實際使用之月數相當於全年之比例計算之；不滿一月者，以
    月計」。系爭車輛為108年2月出廠，距離車禍於110年8月18
    日發生時，已使用2年6月，則零件扣除折舊後之修復費用估
    定為41,854元【計算方式：1.殘價＝取得成本÷( 耐用年數＋1
    )即71,750÷(5+1)≒11,958（小數點以下四捨五入）；2.折舊
    額 ＝(取得成本－殘價)×1/（耐用年數）×（使用年數）即(71
    ,750－11,958) ×1/5×（2+6/12）≒29,896（小數點以下四捨
    五入）；3.扣除折舊後價值＝（新品取得成本－折舊額）即71
    ,750－29,896＝41,854】。據此，再加上無須折舊之工資、烤
    漆費用19,600元，系爭小客車原告得請求之修復費用為61,4
    54元【計算式：41,854元+19,600元=61,454元】，逾此範圍
    者，不應准許。
　㈡被告因系爭寵物犬死亡亦受有損害，其受損之金額為10,000
    元，其得於此範圍內行使抵銷權
　⒈按當事人已證明受有損害而不能證明其數額或證明顯有重大
    困難者，法院應審酌一切情況，依所得心證定其數額，民事
    訴訟法第222條第2項定有明文。
　⒉查因本件事故，系爭寵物犬發生死亡之結果，有上開事故調
    查卷宗為憑，且為兩造所不爭執，是被告自受有損害無疑。
    而就系爭寵物犬之價值為何，被告固不能提出具體證據證明
    ，惟考量被告已飼養系爭寵物犬9年之久，期間必定付出諸
    多之感情、勞力、金錢，爰依上開規定，酌定被告因系爭寵
    物犬死亡所受損害為10,000元。是被告得於此範圍內主張抵
    銷。
　㈢次按損害之發生或擴大，被害人與有過失者，法院得減輕賠
    償金額或免除之。前二項之規定，於被害人之代理人或使用
    人與有過失者，準用之，民法第217條第1項、第3項定有明
    文。本件原告有駕駛時未充份注意車前狀況之過失，致本件
    事故發生，有花蓮縣警察局道路交通事故初步分析研判表（
    見本院卷133頁）在卷可稽，是原告就本件事故之發生與有
    過失甚明，經考量兩造過失之輕重，認原告應負30%之過失
    責任，而被告負70%之過失責任，併適用過失相抵之法則，
    減輕被告賠償金額30%；是原告得請求被告賠償之金額應核
    減為43,018元【計算式：61,454元×70%=43,018元，元以下
    四捨五入】、被告得主張抵銷之金額核減為3,000元【計算
    式：10,000元×30%=3,000元，元以下四捨五入】。是經兩相
    扣抵後，原告得請求被告賠償之金額為40,018元【計算式：
    43,018元-3,000元=40,018元】。
　㈣至原告另請求精神慰撫金20,000元、不能工作損失50,000元
    部分，因原告於系爭事故未受有體傷，復未舉證證明健康受
    有損害，尚難謂有何受人格權侵害及無法工作之損失，故就
    此二部分之主張，為無理由，應予駁回；又就支出交通費30
    ,000元部分，經本院於言詞辯論期日當庭曉諭原告若有相關
    單據等方得請求，然其迄今俱未能提出相關證據以實其說，
    且原告亦於同日自承並無單據（見本院卷145頁），是其此
    部份之主張應無實際支出而不得請求之。　
四、末按給付無確定期限者，債務人於債權人得請求給付時，經
    其催告而未為給付，自受催告時起，負遲延責任。其經債權
    人起訴而送達訴狀，或依督促程序送達支付命令，或為其他
    相類之行為者，與催告有同一之效力；遲延之債務，以支付
    金錢為標的者，債權人得請求依法定利率計算之遲延利息；
    應付利息之債務，其利率未經約定，亦無法律可據者，週年
    利率為百分之5，民法第229條第2項、第233條第1項前段及
    第203條分別定有明文。經查，原告請求被告應賠償之前開
    金額，並未定有給付之期限及利率，被告應自受催告時起負
    遲延責任，並依法定利率給付遲延利息。是以，原告請求自
    民事起訴狀繕本送達被告之翌日即111年1月4日起（見本院
    卷第111頁）至清償日止，按年息5%計算法定遲延利息之部
    分，核與上開規定相符，應予准許。
五、綜上所述，原告依侵權行為法律關係，請求被告給付如主文
    第一項所示本息，為有理由，應予准許，逾此部分所為之請
    求，為無理由，應予駁回。
六、本件係依民事訴訟法第427條第1項規定適用簡易訴訟程序，
    而為被告部分敗訴之判決，就原告勝訴部分依同法第389條
    第1項第3款規定，應依職權就原告勝訴部分宣告假執行，原
    告雖聲明此部分供擔保宣告假執行，惟此僅促使法院職權發
    動，不另為假執行准駁之諭知。並依同法第392條第2項規定
    ，依職權宣告如被告為原告預供擔保，得免為假執行。
七、訴訟費用負擔之依據：民事訴訟法第79條。
中　　華　　民　　國　　111 　年　　3 　　月　　18　　日
                  花蓮簡易庭  法　官　蔡培元
以上正本係照原本作成。
如不服本判決，應於送達後20日內，向本院提出上訴狀（上訴狀
須表明上訴理由）並繳納上訴審裁判費；如於本判決宣示後送達
前提起上訴者，應於判決送達後20日內補提上訴理由書（均須按
他造當事人之人數附繕本）。
如委任律師提起上訴者，應一併繳納上訴審裁判費。
中　　華　　民　　國　　111 　年　　3 　　月　　21　　日
                              書記官　謝佩真